最高法院刑事判決　　　　　　　　　　　　　　　　八十八年度台上字第九六七號
　　上　訴　人　甲○○
右上訴人因違反槍砲彈藥刀械管制條例案件，不服台灣高等法院台南分院，中華民國
八十七年十一月三日第二審更審判決（八十七年度上更(一)字第一九六號，起訴案號：
台灣台南地方法院檢察署八十六年度偵字第九一七六號），提起上訴，本院判決如左
：
    主  文
原判決關於寄藏手槍部分撤銷，發回台灣高等法院台南分院。
其他上訴駁回。
    理  由
一寄藏手槍部分：
本件原判決認定上訴人甲○○於民國八十四年二月間，受寄葉益成（已死亡）所有制
式九二手槍一支、子彈十發，將之藏放在其台南市○○路○段一七六之一號二樓住處
。因而撤銷第一審關於此部分之判決，改判仍論處上訴人甲○○未經許可，無故寄藏
手槍罪刑之判決，固非無見。
惟查：八十六年十一月二十四日修正公布之槍砲彈藥刀械管制條例第十九條第一項固
規定犯該條例第七條、第八條、第十一條、第十二條第一項至第三項、第十三條第一
項至第三項之罪，經判處有期徒刑者，應於刑之執行完畢或赦免後，令入勞動場所強
制工作，其期間三年。但按保安處分係對受處分人將來之危險性所為拘束其身體、自
由等之處置，以達教化與治療之目的，為刑罰之補充制度。本諸法治國家保障人權之
原理及刑法之保護作用，其法律規定之內容，應受比例原則之規範，使保安處分之宣
告，與行為人所為行為之嚴重性，行為人所表現之危險性，及對於行為人未來行為之
期待性相當。該條例第十九條第一項規定，不問對行為人有無預防矯治其社會危險性
之必要，一律宣付強制工作三年，限制其中不具社會危險性之受處分人之身體、自由
部分，其所採措施與所欲達成預防矯治之目的及所需程度，不合憲法第二十三條所定
之比例原則，犯上開條例第十九條所定之罪，不問對行為人有無預防矯治其社會危害
性之必要，一律宣付強制工作三年之部分，與解釋意旨不符，應自解釋例公布之日起
不予適用。犯該條例十九條第一項所列舉之罪，依個案情節符合比例原則之部分，固
應適用該條例宣告保安處分；至不符合部分而應宣告保安處分者，則仍由法院斟酌刑
法第九十條第一項規定之要件，依職權為之，於此，自無刑法第二條第二項之適用，
亦即仍有從新從輕原則之適用，業經大法官會議於八十七年十二月十八日著成釋字第
四七一號解釋。因之，自該解釋公布之後，凡犯槍砲彈藥刀械管制條例第十九條第一
項所列之罪者，若不符上開比例原則除合於刑法第九十條第一項之情形，得依該條項
宣付保安處分外，均不得宣付強制工作。本件依原判決認定之事實，上訴人係於八十
六年十一月廿四日修正槍砲彈藥刀械管制條例公布前，涉犯該條例第七條第四項、第
十二條第四項之罪（比較新舊法之輕重應依修正前該條例第七條第四項之未經許可寄
藏手槍，及第十一條第三項之未經許可無故寄藏子彈罪論處）。但原判決對於上訴人
所為究與比例原則是否符合﹖如不符合比例原則有無刑法第九十條第一項規定之要件
﹖均未調查審認，遽依槍砲彈藥刀械管制條例第十九條第一項宣告保安處分，自有未
洽。上訴意旨指摘原判決此部分為不當，非無理由，應認有撤銷發回更審之原因。
二恐嚇危害安全部分：
按刑事訴訟法第三百七十六條所列各罪之案件，經第二審判決者，不得上訴於第三審
法院，法有明文。本件上訴人甲○○恐嚇危害安全部分，原審係依刑法第三百零五條
論處罪刑，核屬刑事訴訟法第三百七十六條第一款之案件，依首開說明，既經第二審
判決，自不得上訴於第三審法院，上訴人竟復提起上訴，顯為法所不許。其此部分上
訴為不合法，應予駁回。
據上論結，應依刑事訴訟法第三百九十五條前段、第三百九十七條、第四百零一條，
判決如主文。
中      華      民      國    八十八    年      三      月      四      日
                              最高法院刑事第九庭
                                  審判長法官  吳  雄  銘
                                        法官  羅  一  宇
                                        法官  池  啟  明
                                        法官  石  木  欽
                                        法官  王  憲  義
      右正本證明與原本無異
                                              書  記  官
中      華      民      國    八十八    年      三      月      九      日
